【裁判字號】    96,交聲,237
【裁判日期】    970205
【裁判案由】    聲明異議
【裁判全文】
臺灣臺中地方法院交通事件裁定         96年度交聲字第237號
原處分機關    交通部公路總局臺中區監理所
異  議  人
即受處分人    甲○○
上列受處分人因違反道路交通管理處罰條例案件，對於交通部公
路總局臺中區監理所民國九十六年二月十三日所為之裁決（中監
違字第裁六○－ＧＤ0000000號裁決書），聲明異議，本
院裁定如下：
    主  文
異議駁回。
    理  由
一、原處分機關【即交通部公路總局臺中區監理所】係以：異議
    人即受處分人甲○○（下稱受處分人）於民國九十五年十二
    月二十二日十六時十九分（舉發通知單及裁決書誤載為十時
    十九分），駕駛車號三五○八－ＨＨ號自用小客車（下稱前
    開小客車），行經臺中市○○○路○段一九九號前，因汽車
    駕駛人駕駛汽車肇事致被害人董政宗受傷（骨盆骨折等）而
    逃逸，違反道路交通管理處罰條例第六十二條第四項，經臺
    中市警察局第一分局員警以中市警交字第ＧＤ000000
    0號舉發通知單予以舉發，並經原處分機關於九十六年二月
    十三日依道路交通管理處罰條例第六十二條第三項、第四項
    ，以中監違字第裁六○－ＧＤ0000000號裁決書裁處
    受處分人罰鍰新臺幣（下同）六千元並吊銷駕駛執照一年，
    並依同條例第六十七條第三項為一年內禁考之處分，於法並
    無不合等語。
二、聲明異議意旨略以：受處分人當時確實有經過該案發現場，
    惟所駕駛之自小客車並無任何因碰撞所產生擦傷之痕跡，且
    案發時天色已暗，亦無聽到前開小客車與機車發生碰撞之聲
    音，此外，從案發現場監視影帶中無法證明本人所駕駛之前
    開小客車有和機車擦撞，為此聲明異議，請求撤銷原處分。
三、按汽車駕駛人駕駛汽車肇事致人受傷或死亡者，應即採取救
    護措施及依規定處置，並通知警察機關處理，不得任意移動
    肇事汽車及現場痕跡證據，違反者處三千元以上九千元以下
    罰鍰。但肇事致人受傷案件當事人均同意時，應將肇事汽車
    標繪後，移置不妨礙交通之處所。前項駕駛人肇事致人受傷
    而逃逸者，吊銷其駕駛執照；致人重傷或死亡而逃逸者，吊
    銷其駕駛執照，並不得再考領。汽車駕駛人，曾依本條例其
    他各條規定吊銷駕駛執照者，一年內不得考領駕駛執照。道
    路交通管理處罰條例第六十二條第三項、第四項、第六十七
    條第三項定有明文。再按道路交通管理處罰條例第六十二條
    第三項、第四項之規定本旨係在增進行車安全、保護他人權
    益，以維持社會秩序。蓋道路交通事故發生後，有受傷或死
    亡之情形者，應即時救護或採必要之措施，以防損害範圍之
    擴大。如駕駛人於肇事後，隨即駕車逃離現場，不僅使肇事
    責任認定困難，更可能使受傷之人喪失生命，自有從嚴處理
    之必要，此有司法院大法官釋字第二八四號、第五三一號解
    釋可資參照。職是之故，汽車駕駛人駕駛汽車發生交通事故
    ，不論其責任之歸屬為何，即有義務留在肇事現場，採取救
    護或其他必要措施，並向警察機關報告，以保護他人權益，
    同時釐清肇事責任，自不待言。且道路交通管理處罰條例第
    六十二條第四項之意旨，概以道路交通事故之發生，常非於
    己之鄰親家里，時有告救不能情事，乃科以肇事者須即採取
    救護或其他必要措施，並應向警察機關報告之法定義務，以
    防因就醫延誤致生無謂傷亡，並俾得通知傷亡者家屬到場，
    以明責任，是凡肇事人於行車肇事致人受傷或死亡，未即採
    取救護或其他必要措施，並向警察機關報告，即駕車駛離現
    場者，均應依該規定處罰。至於其嗣後是否受刑事訴追或已
    否與被害人達成民事和解，對其應受之處罰，不生影響。
四、經查，本件受處分人於九十五年十二月二十二日十六時十九
    分許，駕駛前開小客車，行經臺中市○○○路○段一九九號
    前，適被害人董政宗所騎乘之車號Ｎ八Ｘ－○五六號重型機
    車，行駛於同向右前方，受處分人不慎以前開小客車右前車
    頭，撞及董政宗所騎乘之前開機車左側車身，致使董政宗人
    車倒地，並受有骨盆骨折等傷害，受處分人於駕車肇事致人
    受傷後，未下車察看，亦未報警處理或通知救護車前來救護
    董政宗，旋即離開肇事現場之事實，業據受處分人於另案刑
    事案件即本院九十六年度交訴字第二六九號審理時坦承不諱
    ，並據證人高崇銘於警詢時及證人董政宗劉孟儀、陳蓉琦均
    於警詢時及偵查中證述綦詳，復有監視器翻拍相片六張、現
    場照片二張、肇事車輛比對相片三十五張、道路交通事故現
    場圖、道路交通事故調查報告表、中國醫藥大學附設醫院診
    斷證明書附於前開刑事案卷可憑，而於前開刑案件審理時亦
    經本院當庭勘驗肇事現場之監視器錄影光碟屬實，亦有勘驗
    筆錄附於前開刑事案卷可稽，且受處分人之肇事逃逸犯行部
    分，亦經本院於九十六年十二月三十一日以九十六年度交訴
    字第二六九號刑事判決判處有期徒刑六月，如易科罰金，以
    新臺幣一千元折算一日，減為有期徒刑三月，如易科罰金，
    以新臺幣一千元折算一日，緩刑二年在案等情，業經本院依
    職權調閱本院九十六年度交訴字第二六九號刑事案卷無訛。
    受處分人前揭駕駛汽車肇事致人受傷後逕行離開現場之違規
    事實，至堪認定。
五、綜上所述，受處分人確有駕駛汽車肇事致人受傷，未採取救
    護措施並逃逸之違規事實，原處分機關依道路交通管理處罰
    條例第六十二條第三項、第四項之規定，裁處罰鍰六千元並
    吊銷駕駛執照一年，並依同條例第六十七條第三項為一年內
    禁考之處分，自屬有據。受處分人聲明異議指摘原處分不當
    ，為無理由，應予駁回。
六、據上論斷，應依道路交通案件處理辦法第八十七條第二項、
    第十九條，裁定如主文。
中    華    民    國    97    年    2     月    5     日
                  交通法庭  法  官  何世全
以上正本證明與原本無異。
如不服本裁定，應於送達後五日內，向本院提出抗告狀。
                            書記官  童洪芳美
中    華    民    國    97    年    2     月    5     日


司法院資訊處製作；財團法人民間司法改革基金會備份。
